臺灣士林地方法院民事判決　　　　　　　94年度訴字第1012號
原　　　告　乙○○
被　　　告　甲○○
　　　　　　　　　　　　號2樓.
上列當事人間刑事附帶民事訴訟請求損害賠償事件，經本院刑事
庭裁定移送審理（92年度附民字第162 號），本院於民國94年11
月16日言詞辯論終結，判決如下：
    主  文
被告應給付原告新台幣拾萬壹仟佰伍拾元。
原告其餘之訴駁回。
訴訟費用由被告負擔十分之一，餘由原告負擔。
本判決原告勝訴部分得假執行。
    事實及理由
一、原告起訴主張：被告於民國92年4 月7 日下午3 時許，在台
    北市士林區○○○路○ 段14巷2 號永利大廈毆打原告，致原
    告受有鼻骨骨折及眼眶底輕度骨折之傷害。經原告至台北市
    立陽明醫院（已改制為台北市立聯合醫院陽明院區，以下簡
    稱：陽明醫院）就醫並手術後，須持續5 日、每日24小時維
    持以口代鼻呼吸，眼眶底亦瘀血青腫達一週之久，精神備受
    折磨。復因軟骨受襲異位變形，迄今無法完全回復原狀，遺
    有鼻內針痛、阻塞不通、過敏、酸痛等宿疾。為此本於侵權
    行為法律關係，依民法第193 條第1 項規定，訴請被告給付
    醫藥費支出新台幣（下同）1,350 元，另依民法第195 條第
    1 項，請求被告給付精神慰撫金99萬8,650 元。並聲明：被
    告應給付原告新台幣100 萬元。
二、被告則以：原告所提醫藥費收據，部分屬證明書費，應不得
    請求，且自92年4 月21日之後，即無相關醫藥費收據，可見
    原告早已痊癒，且原告於事發之前，即曾因車禍導致鼻子受
    傷，原告上開收據之治療病症，不排除是原告之宿疾。原告
    於事發之後，仍全勤上班，足證原告於起訴狀所載之手術矯
    正乙事，不影響原告上班，原告之症狀應不如其所主張之嚴
    重。又被告年64歲目前雖任守衛工作，然尚有一中度智障兒
    子需扶養，經濟狀況不佳，並請一併斟酌等語為辯。並聲明
    ：原告之訴駁回。
三、原告主張兩造於前揭時、地發生爭執，被告以徒手方式毆打
    原告臉部，使原告受有鼻骨骨折及眼眶底輕度骨折之傷害等
    情，業據提出診斷證明為證，且證人即目睹其事之鄭柏茂、
    呂學瀛亦分就見及兩造扭打，原告臉部紅腫、鼻子流血等事
    實於本院刑事案件審理時證述綦詳，本院刑事庭亦同此認定
    ，有本院92年度自字第133 號刑事判決附卷可參，被告就此
    復未再為爭執，自堪信為真實。
四、按因故意或過失，不法侵害他人之權利者，負損害賠償責任
    ；不法侵害他人之身體或健康者，對於被害人因此喪失或減
    少勞動能力或增加生活上之需要時，應負損害賠償責任；不
    法侵害他人之身體者，被害人雖非財產上之損害，亦得請求
    賠償相當之金額，民法第184 條第1 項前段、第193 條第1
    項、第195 條第1 項所明定。本件被告不法侵害原告身體既
    經認定，原告自得本於前揭法條規定，訴請被告賠償損害。
    茲就原告請求之損害額，分別審酌如下：
  (一)醫療費用部分：
  1.原告主張因前揭受傷之事實，自92年4 月11日起，至同年11
    月20日止至陽明醫院就醫，支出醫療費用（不含證明書費）
    合計1,350 元之事實，業據提出陽明醫院開立之收據5 件（
    不含92年4 月14日繳費通知）為證，核其科別均為「耳鼻喉
    科」，就診時間與事發相近，應堪信原告主張係因所受「鼻
    骨骨折」傷害而支出之事實為真，此項費用核屬被害人增加
    生活上需要之費用，自應准許。
  2.至被告雖抗辯前揭費用屬證明書費部分不得請求，且原告就
    醫不排除係原告宿疾所致云云，惟：
  (1)原告於提起附帶民事訴訟時所附醫療費用單據固包括證明書
    費合計80元，惟其後所提單據合計1,350 元部分已剔除證明
    書費用支出，是被告此一抗辯即失所據。
  (2)本院依職權就原告就醫情形函詢台北市立聯合醫院，據復：
    「病患乙○○確曾於92年4 月10日因鼻骨骨折來本院耳鼻喉
    科就診，並安排於同年同月11日做鼻骨矯正手術，術後曾於
    同年同月14日回診移除填塞物，同年月21日因流鼻水而就診
    及同年11月20日主訴鼻痛並要求開立診斷書」等語，有該院
    94年11月8 日北市醫陽字第09432696800 號復函在卷可稽，
    前開就診說明經核與原告所提收據相符，是依原告前述就診
    內容觀之，原告所為之醫藥費支出應與被告系爭毆打鼻骨之
    事實有因果關係，而與被告所抗辯之原告「宿疾」無涉。
  (二)慰撫金部分：
    原告因被告本件侵權行為而受有鼻骨骨折及眼眶底輕度骨折
    之傷害，進而施行鼻骨矯正手術，自92年4 月10日手術後至
    同年月14日移除填塞物止，療程達5 日，且據前揭台北市立
    聯合醫院復函所述，容有發生鼻塞、嗅覺減損之疑慮（但因
    鼻骨無關節，尚無原告所述風雨下酸痛或抽痛之經常性症狀
    ），精神自受有相當之苦楚，另審酌原告現無業，被告現已
    年高64歲，月入2 萬餘元，尚有中度智障之子待扶養（有被
    告所提被告之子吳國禎殘障手冊影本附卷可稽），原告係空
    中行專畢業，被告係高中畢業等各情，認慰撫金以10萬元為
    當。
五、從而，原告依侵權行為法律關係，請求被告給付10萬1,350
    元為有理由，應予准許；至逾前開應准許部分之請求，則為
    無理由，應予駁回。
六、本判決所命給付金額，未逾50萬元，應依民事訴訟法第389
    條第1 項宣告假執行。
七、據上論結，原告之訴為一部有理由，一部無理由，並依民事
    訴訟法第79條、第389 條第1 項，判決如主文。
中　　華　　民　　國　　94　　年　　11　　月　　30　　日
                  民事第二庭  法  官  王本源
以上正本證明與原本無異。
如對本判決上訴須於判決送達後20日內向本院提出上訴狀。
中　　華　　民　　國　　94　　年　　12　　月　　5 　　日
                              書記官  戴顯澄
